# 请教陈版，关于国资委无偿划转企业被划出企业合并报表的同期数处理

提问人：zouyizhi 时间：2021-03-06 00:15:00
陈版好，现在业务中碰到这么一个问题， 20 年 6 月国资委无偿划转B公司下的C公司给A集团， 7 月又将B公司划转给A，现在A集团的合并报表有以下争议事项：
1.A集团的审计认为A接受国资委无偿划转的B公司和C公司属同一控制下企业合并，但B公司的审计认为国资委无偿划转不属于同一控制下企业合并
2.A集团的审计认为A集团的合并报表应同时调整上期数合并B公司和C公司，而B公司合并也应对上期数调整将划出的C公司数据调出，但B公司的审计认为企业合并准则只是规定了划入企业要调整同期数视同为自始至终都合并，但没规定划出企业也要调整期初数，其检出B公司的期初数据无需调出，和上年保持一致即可，在本期划出日转入资本公积后划出
想请教陈版：
1.国资委无偿划转属不属于同一控制下企业合并？
我理解准则中企业合并只分同一控制和非同一控制，无偿划转虽然不能非常直观地归入同一控制，但如依据排除法，非同一控制下企业合并应是基于合理的商业理由和市场化的对价，并一般会在合并层面形成商誉或者营业外收入，国资委的划入均以净资产计入资本公积，这恰是同一控制企业合并的处理方式。
2.被划出企业是否要调整同期报表（在上期调出C公司）？是否有该处理方式的明确依据？
我理解按照对等性原则，划入的要调整同期，划出的就自然要调整同期（不然无偿划转是不是可以作为增加GDP的手段之一）；B公司审计找了“财会【 2016 】 17 号财政部关于印发《规范“三去一降一补”有关业务的会计处理规定》的通知”，按这个文件中确实是如B理解的处理，但是经咨询，这个文件应该主要是适用于“产能过剩需要脱困发展的钢铁、煤炭行业”，有文件推出和适用的特别背景，同时我们也有确切的案例，即曾经依据此文件的方式出具了一家当期发生了无偿划转的非生产企业的报告，但最终被交易所驳回，重新调整了期初数后方才通过，我们理解这个文件应该并不具有普遍适用性。只是，B公司审计要我们提供划出公司要调整同期的准则依据似乎也确实是没有相关的规定。
和不少同行业讨论了，都没有能拿出明确处理依据的，有关处理原则和实际操作细节的意见也不尽相同，没有一致的口径和定论，要请陈版帮解答。

回答人：chenyiwei
1 、同属同一国资委控制的企业，在该国资委主导下进行的股权划转，属于同一控制下合并。
2 、划出方企业不能调整前期比较数据，应将被划出子公司纳入合并报表范围直到划出日。